【裁判字號】    99,聲,386
【裁判日期】    991206
【裁判案由】    聲請迴避
【裁判全文】
臺灣臺北地方法院民事裁定               99年度聲字第386號
聲  請  人  張曦光
上列聲請人因與相對人李振煌、林總賢、林長恩間請求分配表異
議之訴事件，聲請法官迴避，本院裁定如下：
    主  文
聲請駁回。
    理  由
一、按民事訴訟法第33條第1項第2款規定法官有應自行迴避而不
    自行迴避以外之情形，足認其執行職務有偏頗之虞，據而聲
    請法官迴避者，應以法官對於訴訟標的有特別利害關係，或
    與當事人之一造有密切之交誼或嫌怨，或基於其他情形客觀
    上足疑其為不公平之審判者為其原因事實，若僅憑當事人之
    主觀臆測，或不滿法官進行訴訟遲緩，或認法官就其聲明之
    證據不為調查、鑑定或指揮訴訟欠當，則不得謂其有偏頗之
    虞。又按當事人聲請法官迴避，無非以使該法官不執行職務
    為目的，若事件已為終局判決，則該法官已無應執行之職務
    ，當事人自不得再行聲請法官迴避。（最高法院 22 年抗字
    第 2346 號、27 年抗字第 304 號、27 年抗字第 423 號、
    29年抗字第56號、69 年台抗字第457號判例意旨可供參照）
    。且此種迴避原因，依同法第34條第2項、第284條之規定，
    應提出能即時調查之證據以釋明之。
二、聲請意旨詳如附件所示。
三、本件聲請人聲請本院99年度訴字第3322號分配表異議之訴事
    件之承審法官迴避所舉之原因，係指承審法官審理中均以來
    不及記為理由，打斷聲請人發言，聲請人深感法官有輕蔑非
    法律人進行訴訟之嫌；又聲請人已於聲請狀詳述證人張傳為
    、賴盈秀須同時到庭作證，而承審法官卻更改決定，僅傳對
    造主張之代書賴盈秀作證，對聲請人顯然不公；且聲請人聽
    法庭錄音光碟，發現於99年8月25日聲請人尚未到庭前，承
    審法官與對造律師有討論本件法律見解及審理方向重點，承
    審法官只是要走完程序形式而已，且係依照對造律師主張之
    方式為準，承審法官與對造律師是否有同學或其他特殊關係
    ，聲請人不得而知為論據，經查：
（一）聲請人主張審理中發言遭法官打斷，及法官就其聲明之證
      據不為調查等情，縱然屬實，亦難認係因承審法官與相對
      人有特殊交誼或嫌怨聲請人之情，蓋訴訟程序之進行，如
      何突顯出本案爭點、令兩造為充分之攻擊防禦並集中於爭
      點調查證據等事項，係屬法官訴訟指揮之範疇，又承審法
      官於該案審理中亦曾傳訊聲請人所指稱之證人張傳為，然
      證人張傳為到庭證稱：「（提示抵押權設定簽訂契約書是
      否由你辦理？）實際上是我太太在處理，是否可由我太太
      （賴盈秀住址同我的住址）出庭作證，因為雖然本件領件
      由我去領，但我太太才是實際處理本件設定的事宜」等語
      （本院99年訴字第3322號99年9月15日言詞辯論筆錄第1、
      2 頁），業經本院調閱該案卷宗查核屬實，是並無聲請人
      所指承審法官只傳相對人所主張之代書賴盈秀作證乙節，
      至是否有於同一庭期訊問二以上證人之必要，亦屬承審法
      官針對個案所為之訴訟指揮，聲請人不得僅以發言遭打斷
      、法院未同時傳訊證人、僅傳相對人主張為代書之證人，
      率認承審法官於執行職務有偏頗或偏頗之虞。
（二）又經本院聽取該案99年8月25日言詞辯論期日之法庭錄音
      ，該案於當日下午3時20分準時開庭，僅相對人訴訟代理
      人到庭，是由相對人訴訟代理人先向承審法官表示若聲請
      人爭執該案抵押權設定契約書，應由聲請人負舉證責任，
      若聲請人欲傳喚證人，相對人也同意，只是希望將事實完
      整呈現，且本案是分配表異議之訴，聲請人得否另於同一
      程序中主張違約金酌減，相對人願意查找相關實務見解供
      參等語，而承審法官亦僅表示本案上次庭期已向聲請人闡
      明須集中爭點審理等語，縱承審法官曾於該日法庭錄音播
      放時間1分30秒表示：「該查的查一查，就那個了」等語
      ，亦僅係對該案應集中爭點調查證據為適度之表示，並無
      聲請人所指法官暗示心證予相對人而造成另一方陷於不利
      地位之情事，更無對相對人訴訟代理人唯唯諾諾低聲下氣
      之語氣，是以無從認定承審法官有何偏頗，客觀上亦無從
      據以認定承審法官對於訴訟結果有何利害關係或與當事人
      有親交嫌怨等客觀事實存在，即無所謂執行職務有偏頗之
      虞可言，聲請人以其主觀意識，曲解庭訊內容，進而據此
      聲請該案承審法官迴避，委無可採之處，應予駁回。
四、爰裁定如主文。
中    華    民    國    99    年    12    月    6    日
                  民事第七庭  審判長法  官  陶亞琴

                                    法  官  林麗真
                                    法  官  楊蕙芬
以上正本係照原本作成。
如對本裁定抗告須於裁定送達後10日內向本院提出抗告狀，並繳
納抗告費新臺幣1,000元。
中    華    民    國    99    年    12    月    6    日
                                    書記官  陳彥樺

司法院資訊處製作；財團法人民間司法改革基金會備份。
